最高法院民事判決　　　　　　　　　　　　　　　　八十七年度台簡上字第二一號
　　上　訴　人　文華大飯店股份有限公司
　　法定代理人　沈鄭火貴
　　訴訟代理人　李潮雄律師
　　被 上訴 人　宋　賢
　　　　　　　　任適行
右當事人間請求確認本票債權不存在事件，上訴人對於中華民國八十六年二月二十五
日台灣台北地方法院第二審判決（八十二年度簡上字第三八九號），提起上訴，本院
判決如左：
    主  文
原判決廢棄，發回台灣台北地方法院。
    理  由
本件上訴人主張：被上訴人宋賢、任適行分別執有伊與訴外人沈鈺烽名義，於民國八
十一年十月二十一日共同簽發，到期日為同年十一月十九日，面額依序為新台幣（下
同）二千萬元及一千萬元之本票各一紙。惟該本票二紙上有關伊公司及法定代理人之
印文均係沈鈺烽所偽造，伊既未在該本票上簽名蓋章，自不負發票人之票據責任等情
，爰求為確認被上訴人執有之系爭本票二紙其本票債權不存在之判決。
被上訴人則以：伊持有系爭本票二紙乃受讓自訴外人宋長富，而宋長富之取得該本票
，係上訴人公司總經理沈鈺烽為上訴人向宋長富借款，始簽付該本票。且縱認系爭本
票上上訴人之印章確係沈鈺烽所刻，因沈某為上訴人之總經理，依民法第五百五十三
條及公司法第八條之規定，該本票仍對上訴人發生效力。又沈鈺烽如非總經理，其既
以上訴人總經理對外借款及簽發該本票，上訴人又不為反對之表示，依法亦應負表見
代理之責任，伊自得行使系爭本票之權利等語，資為抗辯。
原第二審維持原第一審所為上訴人敗訴之判決，駁回其上訴，無非以：系爭本票二紙
係沈鈺烽未經上訴人授權而偽造簽發交與宋長富之事實，固據兩造陳明，並經台灣高
等法院以八十三年度上更(一)字第一○三五號刑事判決判處沈鈺烽偽造有價證券罪刑確
定在案。惟依被上訴人提出之台灣觀光協會手冊、台灣區企業名錄所載及證人林建萬
另案塗銷抵押權登記事件之證言以觀，已見沈鈺烽確為上訴人總經理無疑。是沈某簽
發系爭本票係為上訴人而借款，顯在總經理權限範圍內之事務，該本票縱係偽造，亦
仍為有權簽發之人所製作，對上訴人應屬有效。又沈鈺烽苟非上訴人之總經理，依上
所述，上訴人亦有以自己之行為致他人誤信沈鈺烽為其總經理之情形，則該本票所用
之上訴人印章縱經偽刻，依民法第一百六十九條表見代理之規定，上訴人自仍應對第
三人負授權人之責任。再系爭本票迄未經檢察官執行沒收，尚在被上訴人持有之中，
被上訴人自不因之而失其本票債權存在。從而，上訴人訴請確認被上訴人持有之系爭
本票其本票債權不存在，即非有據，不應准許等詞，為其判斷之基礎。
按偽造他人印章為發票行為，即屬票據之偽造。被偽造印章者，因非其在票據上簽名
為發票行為，自不負發票人之責任，此項絕對的抗辯事由，得以對抗一切執票人（參
閱本院五十一年台上字第三三○九號判例）。本件原第二審一方面認定系爭本票乃沈
鈺烽未經上訴人授權而偽造上訴人印章所簽發，一方面又謂沈鈺烽係上訴人公司總經
理有權為上訴人簽發製作本票，該本票對上訴人仍屬有效，不無相互矛盾，亦與上開
判例有悖，已難謂非適用法規顯有錯誤。次按由自己之行為表示以代理權授與他人者
，對於第三人應負授權人之責任，必須本人有表見之事實，足使第三人信該他人有代
理權之情形存在，始足當之（參閱民法第一百六十九條及本院六十年台上字第二一三
○號判例）。如上所述，系爭本票既係沈鈺烽未經上訴人授權而偽造簽發，且被上訴
人於原審似迄未證明上訴人有表見之事實，足使他人信該沈鈺烽有代理上訴人「簽發
票據」之權之情形存在。乃原第二審未詳為勾稽，進一步研求，竟徒憑沈鈺烽如非總
經理，亦因上訴人有以自己行為致他人誤信沈某為其總經理等推測之詞，遽謂上訴人
應負表見代理之責任，尤有未合。上訴論旨執以指摘原判決適用法規顯有錯誤，求予
廢棄，難謂無理由。
據上論結，本件上訴為有理由，依民事訴訟法第四百三十六條之二第二項、第四百七
十七條第一項、第四百七十八條第一項，判決如主文。
中      華      民      國    八十七    年     三       月     五       日
                              最高法院民事第七庭
                                  審判長法官  朱  錦  娟
                                        法官  蘇  茂  秋
                                        法官  蘇  達  志
                                        法官  顏  南  全
                                        法官  葉  賽  鶯
      右正本證明與原本無異
                                              書  記  官
中      華      民      國    八十七    年     三       月     十七     日
